【裁判字號】    89,交訴,13
【裁判日期】    900329
【裁判案由】    過失致死
【裁判全文】
臺灣臺南地方法院刑事判決                          八十九年度交訴字第一三號
    公  訴  人  臺灣台南地方法院檢察署檢察官
    被      告  甲○○
    選任辯護人  王秀哲
右列被告因過失致死案件，經檢察官提起公訴（八十八年度偵字第一五０六０號），
本院判決如左：
    主  文
甲○○無罪。
    理  由
一、公訴意旨略以；甲○○於民國八十八年十一月二十四日晚上九時五十分許，駕駛
    車號ＲＯ｜九六０二號自小客車，沿南八十線由西向東方向行駛，途經南八十線
    仕安段（後壁鄉），應注意汽車行進中駕駛人應注意車前狀況，及二車併行之間
    隔，並隨時採取必要安全措施，而依當時情形天候晴、視距良好，無障礙，並無
    不能注意之情事，竟疏於注意及此，而貿然行駛前進，迨見對向車道由王文濱駕
    駛車號ＮＺＫ｜三一二號機車駛來時，閃避不及，其自小客車之車頭左前側撞及
    前開機車之車頭，王文濱因而往自小客車左後方拋至對向車道路旁，機車繼續被
    推進十餘公尺後，自小客車始煞住，機車繼續向前滑至並向車道路旁，致王文濱
    頭胸腹部受傷，送醫不治死亡。因認被告涉有過失致死罪嫌云云。
二、本件公訴人認被告涉有業務過失致死罪嫌，無非以被告行車疏未注意車前狀況及
    兩車併行之間隔，以致肇事為論罪依據。
三、按犯罪事實應依證據認定之，無證據不得推定其犯罪事實。又不能證明被告犯罪
    或其行為不罰者，應諭知無罪之判決。刑事訴訟法第一百五十四條、第三百零一
    條第一項分別定有明文。訊據被告甲○○固不否認上揭時、地有車禍發生及王文
    濱死亡之事實，而王文濱本件車禍死亡，固亦經台灣台南地方法院檢察署檢察官
    督同法醫師相驗屬實，製有勘驗筆錄、相驗屍體證明書、驗斷書在卷可憑，惟被
    告甲○○堅決否認有過失之犯行，辯稱：案發時伊沿自己之車道行駛，伊行進間
    突然發生一物體撞擊其自小客，停止後始發現上情云云。
四、（1）經查，依警繪現場圖，及事故調查報告表肇事經過摘要記載；（經現場察
    看處理，死者王文濱騎機車NZK／312號係由東往西方向行駛，可能擦撞路邊泥土
    堆後滑倒，滑到對方車道，人倒於右線（北邊）車道路旁，頭部受創流血，甲○
    ○由西像東駕駛自小客RO／9602至肇事地點，煞車不及撞擊王文濱所駕駛之重機
    車）。又現場自小客停於道路南側路旁，距路邊二點八米，重機車則倒於道路北
    側，距自小客十三點八米，距同測營竹高幹130右26有二八點八米，該高幹距同
    側屍體則為二八點九米，高幹與屍體間有一泥土堆，土堆旁有機車碎片，土堆另
    一側有一脫鞋，旁邊水溝下則有機車碎片，水溝上路旁亦有機車碎片，此碎片旁
    則有刮痕由東北向西南延伸，或一條，或兩條，長度則為0.4、0.5，0.7，0.5，
    0.5，有些未載長度，刮痕由路北側延伸至南側距機車道線1.2米，屍體則係倒于
    路北側機車道上，上開刮痕與自小客車間，有一安全帽掉落於與自小客同向之機
    車道上，安全帽距刮痕末端5.9米，南側快車道距安全帽不遠處有一機車腳踏墊
    ，而自小客車同側西面9.1米處掉落有NZK／312號車牌及坐墊，依現場圖顯示，
    被告由西往東，而死者由東往西應無爭執，又以屍體位置與機車位置及自小客車
    所停位置顯示，若被告確有撞擊機車及死者，似乎屍體應在刮痕處往東方向，否
    則，刮痕末端應屬機車倒地後地點，豈有傷者或死者被高速行駛車輛撞擊後，屍
    體卻往後拋之理（若死者係騎乘機車行進未倒地，而係騎乘機車時被被告撞擊或
    許有可能，但本件情況不合理猶如下述、現場圖如附件）。
 （2）又依上述現場圖，刮痕處向東分別有死者機車（於路北處機車道，距上開高幹
      28.8米），高幹距屍體28.9米，其中散落有機車碎片三處、脫鞋、自小客停放
      處往西之同向則散落有機車車牌及坐墊、機車腳踏墊、安全帽，亦即除死者屍
      體外，上開其餘物件均於刮痕向東處，若依公訴人所認定；甲○○於民國八十
      八年十一月二十四日晚上九時五十分許，駕駛車號ＲＯ｜九六０二號自小客車
      ，沿南八十線由西向東方向行駛，途經南八十線仕安段（後壁鄉），應注意汽
      車行進中駕駛人應注意車前狀況，及二車併行之間隔，並隨時採取必要安全措
      施，而依當時情形天候晴、視距良好，無障礙，並無不能注意之情事，竟疏於
      注意及此，而貿然行駛前進，迨見對向車道由王文濱駕駛車號ＮＺＫ｜三一二
      號機車駛來時，閃避不及，其自小客車之車頭左前側撞及前開機車之車頭，王
      文濱因而往自小客車左後方拋至對向車道路旁，機車繼續被推進十餘公尺後，
      自小客車始煞住，機車繼續向前滑至並向車道路旁，致王文濱頭胸腹部受傷，
      送醫不治死亡。則被告自小客車煞停處往西道路上至少應有煞車痕、機車刮地
      痕，但審視現場圖則並未發現繪有煞車痕及刮地痕於安全帽與自小客車間，再
      審視現場圖，刮地痕係由路之東北側往西南側延伸（或由西南側往東北側延伸
      ）則若依公訴人所認定，機車繼續被推進十餘公尺後，自小客車始煞住，則煞
      車痕或刮地痕應係顯現於自小客車之後同向道路上，但警繪現場圖之刮地痕則
      係斜伸向道路另一側，，因之，公訴人謂機車繼續被推近十餘公尺似與事實不
      相符合。
 （3）再依現場圖顯示；若以東係向而論，依序是屍體於西向，再來是刮痕末端，而
      後是安全帽，再來是自小客車，若依起訴書所認定，王文濱被撞後因而往自小
      客車後方拋至對向車道路旁，依常理，安全帽係戴係於死者頭上，苟真如起訴
      書所認定，依理，安全帽與死者應同時往自小客車左後方拋至對向車道路旁始
      符合慣性原理，但本件安全帽與屍體卻分置刮痕兩側，顯然與事實不符。
 （4）又再依現場圖，自小客車停放處距刮痕末端共40.7米，此段距離均無煞車痕，
      重機車距該處約45米，若依物體慣性原理及公路汽車煞車距離、速度、及坡度
      對照表（見附件對照表）推論，被告自小客車於刮痕末端處之前既均無煞車痕
      ，顯然能將對向機車衝撞後推後45米，車速應屬甚快，但自小客車煞車痕卻絲
      毫沒有顯現，而自小客車僅停於距刮痕40.7米，則兩者間似乎又關連不上。何
      況，又是撞擊後死者又往自小客車後拋向對向車道6.9米處，若非高速衝撞致
      撞擊力道甚大，要將機車推進、滑向45米處，跡近不可能。但若係高速肇事，
      卻又無絲毫煞車痕，實在也不可能。
 （5）本件事故，經囑託台南區車輛行車事故鑑定委員會及台灣省車輛行車事故覆議
      鑑定委員會鑑定結果，認王文濱駕駛重機車，不明原因失控摔倒，為肇事原因
      。甲○○無肇事因素。（見卷附該兩委員會鑑定書）應與事實相符，故其所辯
      未肇事一詞，應可採信，此外，經查無若何積極證據可資證明被告有何過失致
      死犯行，是公訴人認被告有未注意車前狀況及保持安全間距之疏失，尚有未洽
      。
四、綜上所述，並無證據足以證明被告甲○○就本件車禍之發生有何過失之行為，此
    外，復查無其他積極證據足資證明被告當時有何疏失，自不能以臆測之詞入人於
    罪，從而其被訴業務過失致死罪嫌，尚不足證明，依前揭規定，自應諭知無罪之
    判決。
據上論斷，應依刑事訴訟法第三百零一條第一項，判決如主文。
本案經檢察官陳俊秀到庭執行職務。
中      華      民      國      九十      年    三     月   二十九    日
                              臺灣臺南地方法院交通法庭
                                      法  官
右正本證明與原本無異
如不服本判決應於送達後十日內向本院提出上訴狀


司法院資訊處製作；財團法人民間司法改革基金會備份。
